【裁判字號】    98,簡上,948
【裁判日期】    981223
【裁判案由】    詐欺
【裁判全文】
臺灣桃園地方法院刑事判決             98年度簡上字第948號
上  訴  人
即  被  告  乙○○
上列上訴人即被告因詐欺案件，不服本院刑事庭98年度壢簡字第
1850號，民國98年7 月8 日第一審刑事簡易判決（聲請簡易判決
處刑案號：98年度偵字第8846、13171 號），提起上訴，本院合
議庭為第二審判決如下：
    主  文
上訴駁回。
    事  實
一、乙○○明知近年來以虛設、借用或買賣人頭帳戶之方式，供
    詐騙集團作為詐欺他人交付財物等不法用途多有所見，亦知
    金融機構帳戶一般人均可申請，並無設限制，且係個人理財
    之重要工具，關係個人財產、信用之表徵，應可預見將金融
    機構帳戶存摺、金融卡及密碼等資料提供予他人，可能供詐
    騙集團所用，仍基於幫助他人詐欺取財之未必故意，於民國
    97年11月14日下午2 時許，在桃園縣新屋鄉○○○○○路新
    屋交流道下附近之「麥當勞」內，將其所開立之渣打國際商
    業銀行金陵分行帳號00000000000 號帳戶（下稱上開渣打銀
    行帳戶）之存摺、金融卡及密碼，交付某真實姓名、年籍均
    不詳，自稱「彭經理」之成年男子，藉此幫助該成年男子與
    其所屬之犯罪集團（下稱本案犯罪集團）成員達到其向他人
    詐取財物之目的。其後，本案犯罪集團之成年成員即基於意
    圖為自己不法所有之犯意聯絡，先後為如附表所示詐欺取財
    犯行，嗣因如附表所示之被害人先後查覺有異，而各別報警
    處理，始循線查悉上情。
二、案經桃園縣政府警察局中壢分局、平鎮分局報告臺灣桃園地
    方法院檢察署檢察官偵查後聲請簡易判決處刑。
    理  由
壹、證據能力方面：
    本案所引用之供述及非供述證據，經本院依法踐行調查證據
    程序，檢察官、被告均不爭執各該證據之證據能力，且亦查
    無依法應排除其證據能力之情形，是後述所引用證據之證據
    能力均無疑義，先予敘明。
貳、實體方面：
一、訊據被告乙○○固坦承交付上開渣打銀行帳戶存摺、金融卡
    及密碼予真實姓名、年籍不詳，自稱「彭經理」之成年男子
    ，惟矢口否認有何幫助詐欺取財犯行，辯稱：當時伊係應徵
    工作，「彭經理」表示將帳戶資料交付其測試確定可薪資轉
    帳後，即會通知伊上班，伊當時只想趕快有工作可做，不知
    道「彭經理」會將其帳戶資料作何使用，也沒有想這麼多。
    事後「彭經理」並未依約定通知伊，伊有打電話給「彭經理
    」，但沒有聯絡到「彭經理」，因為帳戶內沒有存款，伊就
    未為任何處理云云。經查：
（一）關於證人即被害人甲○○、丙○○遭詐騙財物，及匯款至
      被告上開渣打銀行帳戶之事實，已據證人甲○○、丙○○
      於警詢時指述綦詳，復有上開渣打銀行帳戶開戶資料及活
      期性存款結清帳戶明細查詢資料1 份、上開被害人提出之
      渣打銀行自動櫃員機交易明細表3 紙在卷可稽，足認被告
      上開渣打銀行帳戶確實供本案犯罪集團作為向證人甲○○
      、丙○○詐欺取財後，取得贓款所用之工具，至屬灼然。
（二）被告固以前揭情詞置辯，並提出報紙分類廣告影本1 紙及
      行動電話通話明細影本1 份為證。惟近年來詐欺取財之犯
      罪類型層出不窮，該等犯罪，多數均係利用他人帳戶作為
      詐欺所得財物之出入帳戶，業經媒體廣為披載，是依一般
      人通常之知識、智能及經驗，自可預見向其收受帳戶存摺
      、金融卡、密碼之真實姓名年籍不詳，自稱「彭經理」之
      成年男子可能利用其所提供之金融機構帳戶供作詐騙他人
      匯入款項之用，並隱匿帳戶內資金實際取得人之身分，以
      逃避追查。觀諸被告所述「彭經理」當初係要求其提供銀
      行帳戶「測試」薪資可以轉帳，即會通知其上班云云，惟
      衡諸一般社會經驗，應徵工作之時，求職公司通常僅要求
      應徵者交付履歷表及提供相關工作經驗證明等文件，縱因
      匯入薪資而有提供金融帳戶之必要者，取得金融機構之帳
      號即可，殊無將帳戶之存摺、金融卡及密碼一併交付之必
      要，更無以所交付之帳戶可否使用為任用與否之基準，被
      告為一年逾20歲之成年人，亦有從事服務業之工作經驗，
      已據被告在本院準備程序時自承在卷，顯非無一般社會應
      徵經驗及判斷能力之人，對於前情自難諉為不知。職是，
      被告對於素未謀面之陌生人僅在初次見面後，尚未確認其
      所應徵公司名稱、營業處所，或取得任何有關應徵公司之
      相關資料前，即要求提供個人銀行帳戶存摺、金融卡、密
      碼一事，豈有不心生懷疑對方係犯罪集團誘騙其交付帳戶
      資料，以資為將來實行詐騙使用之人頭帳戶之可能，
      本件雖未見被告有何參與詐欺被害人之行為、或於事後亦
      分得款項之積極證據，而無從認被告屬
      本件詐欺取財行為之共同正犯，然被告將上開渣打銀行帳
      戶存摺、金融卡及密碼交付他人使用之行為，已彰顯被告
      對於上開渣打銀行戶存摺、金融卡及密碼將可能被用來作
      為詐欺取財等非法用途上，應有所預見，而猶仍提供，堪
      認被告顯有容認本案犯罪集團成員將上開渣打銀行帳戶作
      為詐欺取財帳戶使用之幫助詐欺取財之不確定故意存在。
（三）綜上所述，被告前開所辯核屬事後卸責之詞，委無足取。
      本件事證明確，被告上揭犯行已堪認定，應依法論科。
二、按幫助犯之成立，主觀上行為人須有幫助故意，客觀上須有
    幫助行為，意即需對於犯罪與正犯有共同之認識，而以幫助
    之意思，對於正犯資以助力，而未參與實施犯罪之行為者而
    言。被告將其開立之上開渣打銀行帳戶存摺、金融卡及密碼
    交付與本案犯罪集團成員供作詐騙被害人財物之用，顯係基
    於幫助他人詐取財物之犯意所為，屬刑法詐欺取財罪構成要
    件以外之行為，被告既以幫助他人犯罪之意思而參與犯罪構
    成要件以外之行為，是核被告所為，係犯刑法第30條第1 項
    前段、第339 條第1 項之幫助詐欺取財罪。又被告係基於幫
    助之犯意而為非屬詐欺取財犯行之構成要件行為，為幫助犯
    ，爰依刑法第30條第2 項之規定，按正犯之刑減輕之。再被
    告交付上開渣打帳戶存摺、金融卡及密碼予本案犯罪集團之
    成員使用之一幫助行為，幫助本案犯罪集團分別詐騙被害人
    甲○○、丙○○之財物，為想像競合犯，應依刑法第55條之
    規定，從一重處斷。原審適用刑法第30條第1 項前段、第2
    項、第339 條第1 項、第55條、第41條第1 項前段，刑法施
    行法第1 條之1 第1 項、第2 項前段，並審酌被告並無前科
    ，素行尚稱良好，惟任意提供上開渣打銀行帳戶之存摺、金
    融卡及密碼予他人使用，導致犯罪追查不易，形成查緝死角
    ，暨本案匯入被告上開渣打銀行帳戶之金額高達170,000 元
    ，被告並未坦承犯行之犯後態度等一切情狀，量處有期徒刑
    5 月，並諭知易科罰金之折算標準，經核認事用法及量刑均
    無不當，被告仍執前揭辯詞為由提起上訴，洵無理由，應予
    以駁回。
三、本件被告經合法傳喚，無正當理由不到庭，爰不待其陳述，
    逕行判決。
據上論斷，應依刑事訴訟法第455 條之1 第1 項、第3 項、第36
8條、第371條，判決如主文。
本案經檢察官周芝君到庭執行職務。
中    華    民    國    98    年    12    月    23    日
                  刑事第十二庭  審判長法  官  魏于傑
                                      法  官  羅國鴻
                                      法  官  許雅婷

以上正本證明與原本無異。
不得上訴。
                                      書記官  吳玉蘭
中    華    民    國    98    年    12    月    29    日
附表：
┌──┬────┬───┬─────────────┬─────┬─────┐
│編號│詐騙時間│被害人│  犯     罪     手     法 │ 匯款時間 │ 匯款金額 │
├──┼────┼───┼─────────────┼─────┼─────┤
│ 一 │97年11月│甲○○│甲○○接獲本案犯罪集團成員│97年11月14│120,000元 │
│    │14日20時│      │佯裝東森購物公司客服人員之│日21時56分│          │
│    │3分許   │      │電話，稱其前購物時，因客服│、同日22時│          │
│    │        │      │人員作業疏失，導致扣款失誤│1分       │          │
│    │        │      │，須向信用卡發卡公司為取消│          │          │
│    │        │      │動作，嗣經本案犯罪集團成員│          │          │
│    │        │      │再佯裝信用卡發卡公司客服人│          │          │
│    │        │      │員致電甲○○，假稱欲取消須│          │          │
│    │        │      │依指示至ATM 操作以解除設定│          │          │
│    │        │      │云云，甲○○信以為真陷於錯│          │          │
│    │        │      │誤，而將100,000 元、20,000│          │          │
│    │        │      │元存入上開渣打銀行帳戶。  │          │          │
├──┼────┼───┼─────────────┼─────┼─────┤
│ 二 │97年11月│丙○○│丙○○接獲本案犯罪集團成員│97年11月14│50,000元  │
│    │14日20時│      │之電話，佯稱其前於東森購物│日22時59分│          │
│    │17分    │      │時，匯款方式設定有誤，須依│          │          │
│    │        │      │指示操作ATM 始可取消云云，│          │          │
│    │        │      │丙○○信以為真陷於錯誤，而│          │          │
│    │        │      │將50,000元存入上開渣打銀行│          │          │
│    │        │      │帳戶。                    │          │          │
└──┴────┴───┴─────────────┴─────┴─────┘
附錄論罪科刑依據之法條：
中華民國刑法第339條
意圖為自己或第三人不法之所有，以詐術使人將本人或第三人之
物交付者，處5 年以下有期徒刑、拘役或科或併科1 千元以下罰
金。
以前項方法得財產上不法之利益或使第三人得之者，亦同。
前二項之未遂犯罰之。

司法院資訊處製作；財團法人民間司法改革基金會備份。
